臺灣板橋地方法院刑事判決　　　　　　　96年度訴字第1454號
公　訴　人　臺灣板橋地方法院檢察署檢察官
被　　　告　乙○○
選任辯護人　陳進會律師
上列被告因偽造文書等案件，經檢察官提起公訴（95年度偵字第
15958 號），嗣被告於本院準備程序進行中就被訴事實為有罪之
陳述，經合議庭裁定改行簡式審判程序，本院判決如下：
    主  文
乙○○共同行使偽造公文書，足以生損害於公眾及他人，處有期
徒刑壹年貳月。緩刑參年。
扣案之如附表所示之印章及文件內所示之印文均沒收。
    事  實
一、乙○○於民國（下同）95年3 月間，以新臺幣（下同）150
    萬元之報酬，接受余雲烈、余建華父子（均另經檢察官為不
    起訴處分）之委託，代為購買簡土樹（已歿）所遺留之台北
    縣板橋市○○段地號148 、148-3 、426 、426-3 、427 、
    430 、43 1、434 、435 、436 、436-1 、456 、456-2 、
    495 、49 8、502 、560 、560-1 、文化段地號2826、公館
    段地號20 57 、2058、2059之土地，乙○○一一接觸繼承人
    ，取得各繼承人之印鑑證明，為各繼承人代為辦理繼承登記
    ，並談妥出售土地之價格及完成簽約事宜，惟其中之一繼承
    人甲○○無法聯繫上，乙○○為使土地交易迅速完成，得順
    利領取150 萬元之報酬，竟於95年3 月間某日，在台北縣板
    橋市某處，利用不知情之刻印師傅偽造甲○○之印章，致生
    損害於甲○○，偽造完成後持該印章前往臺北縣三重市○○
    街27巷44號2 樓廖名瀚（通緝中）之住處，以5000元之代價
    請廖名翰以電腦偽造1 份甲○○之印鑑證明，並將偽造之甲
    ○○印章蓋印於偽造之印鑑證明上，另將甲○○之偽造印章
    接續蓋印於「繼承系統表」及「簡土樹土地繼承人完成簽約
    應收買賣總額簽收人員名冊」及「遺產分割協議書」上，致
    生損害於戶政機關核發及管理印鑑證明之正確性及甲○○，
    偽造完成後，將甲○○之偽造印鑑證明、「繼承系統表」及
    「簡土樹土地繼承人完成簽約應收買賣總額簽收人員名冊」
    及「遺產分割協議書」交與不知情之代書陳美銀（另為不起
    訴處分），陳美銀於95年5 月22日持該偽造之甲○○印鑑證
    明等資料，前往臺北縣板橋市○○路1 號之板橋地政事務所
    辦理甲○○部分之土地繼承登記，經承辦人員發覺印鑑證明
    係偽造，乃報警處理，員警因而循線查獲乙○○，並扣得偽
    造之甲○○印章及印鑑證明、繼承系統表、簡土樹土地繼承
    人完成簽約應收買賣總額簽收人員名冊及遺產分割協議書各
    1 份等物。
二、案經臺北縣政府警察局移送臺灣板橋地方法院檢察署檢察官
    偵查起訴，嗣被告於本院準備程序進行中就被訴事實為有罪
    之陳述，經合議庭裁定改行簡式審判程序。
    理  由
一、前開事實，已據被告乙○○於警詢、偵查中及本院審理時坦
    承不諱，核與被害人甲○○於警詢及偵查中之指訴、證人陳
    美銀於警詢及偵查中之供述、證人余建華於偵查中之供述、
    證人即地政事務所承辦人林泳玲於警詢中之證述相符，復有
    扣案之偽造「甲○○」印鑑1 枚及印鑑證明、繼承系統表、
    簡土樹繼承人完成簽約應收買賣總額簽收人員名冊、遺產分
    割協議書、臺北縣政府警察局刑警大隊偵四隊扣押筆錄、扣
    押物品目錄表、資料查證單（簽辦聯）及資料查證單（回復
    聯）各1 紙附卷可稽，足認被告之自白確與事實相符，本件
    事證明確，被告犯行，堪予認定，應依法論科。
二、論罪科刑：
（一）被告行為後，刑法於94年2 月2 日修正公布，並於95年7
      月1 日施行（下稱新法；修正前刑法，則均簡稱舊法），
      而有關新舊法之比較，應就罪刑有關之共犯、連續犯、牽
      連犯加重等暨其他法定加減原因（如身分加減）與加減例
      等一切情形，綜其全部罪刑之結果而為比較（最高法院95
      年第8 次刑事庭會議決議參照）。經查：
    1.修正後刑法第55條規定，業已廢除牽連犯之規定。故犯一
      罪行而其方法或結果之行為犯他罪名者，依修正前刑法第
      55條後段規定，認屬牽連犯，應從一重處斷；但依修正後
      刑法第55條規定，則已無牽連犯可資適用，即應將各該犯
      行以數罪併合處罰。是以適用修正前關於牽連犯之規定，
      自係較為有利。
    2.修正後刑法第28條關於成立共同正犯之標準，將原來共同
      正犯之共同「實施」犯罪，改為共同「實行」犯罪，剔除
      完全未參與犯罪相關行為之「實行」的「陰謀共同正犯」
      及「預備共同正犯」，是修正後之共同正犯之可罰性要件
      之範圍業已限縮。
    3.基上，揆諸前開決議，綜合被告全部罪刑之結果而為比較
      及新法第2 條第1 項之規定，新舊法比較後，以適用舊法
      ，以舊法第55條牽連犯之規定，從重論以行使偽造公文書
      罪較為有利，又被告前開犯行，與「廖名瀚」之間，有犯
      意聯絡及行為分擔，亦依舊法第28條之規定論以共同正犯
      。
（二）核被告所為，係犯刑法刑法第216 條之行使刑法第211 條
      之偽造公文書罪及刑法第216 條之行使第210 之偽造私文
      書罪。被告先偽造如附表編號1 所示之印章1 枚，進而偽
      造如附表編號2 至5 所示之印文，為偽造如附表編號2 至
      5 所示之私文書或公文書之階段行為，又被告前開偽造私
      文書或公文書犯行之低度行為，為行使該等文書之高度行
      為所吸收，均不另論罪。另被告偽造如附表編號3 至5所
      示之私文書，乃基於同一犯意，有時間、空間之密接性，
      係接續犯。公訴人漏載附表中編號3 之遺產分割協議書此
      部分事實，惟此部分事實與行使偽造私文書之犯行，有實
      質上一罪關係，為起訴效力所及，本院自應併予審究，合
      先敘明。又被告就前開偽造印鑑證明之犯行，與「廖名瀚
      」之成年男子間，有犯意聯絡及行為分擔，為共同正犯。
      又被告所犯之行使偽造公文書及行使偽造私文書等罪之間
      ，有手段、目的之牽連關係，應依修正前刑法第55條後段
      之牽連犯，從一較重之行使偽造公文書論。
（三）至於被告之辯護律師認被告符合自首之要件，惟本件之查
      獲經過，雖經被告於95年5 月23日主動前往臺北縣政府警
      察局刑警大隊偵四隊說明，然本件乃係前於95年5 月22日
      因證人即地政事務所承辦人林泳玲於收受代書陳美銀之土
      地登記申請書及其相關資料之送件，發現所附之「甲○○
      」印鑑證明係偽造，隨即報警處理，警方由甲○○處取得
      被告交予甲○○之名片，而尋線查獲被告乙○○，是被告
      之犯行業經警方發覺，並不符合刑法第62條所規定之自首
      要件，併此敘明。
（四）爰審酌被告因圖一時之快，鑄成大錯，及其素行良好，有
      臺灣高等法院被告前案紀錄表1 件可憑、智識程度（高中
      畢業），及其犯罪動機、手段、方法及其犯罪後已經坦承
      犯行，知所悔改，態度良好，並與被害人達成和解等一切
      情狀，量處如主文所示之刑，以資懲儆。末查，被告前未
      曾受有期徒刑以上刑之宣告，有上揭被告前案紀錄表1 紙
      在卷可按，念其犯後已與被害人甲○○達成和解，被害人
      甲○○亦表示願原諒被告，此有和解書1 紙附卷足憑，被
      告顯有悔意，其本件係偶因失慮，致觸法網，經此偵審教
      訓，當知警惕，應無再犯之虞，本院認對其所宣告之刑以
      暫不執行為適當，爰依現行刑法第74條第1 項第1 款之規
      定併宣告緩刑3 年（依最高法院95年第8 次刑事庭會議決
      議意旨，關於緩刑，縱被告行為時係在修法前，仍一律適
      用新法），以啟自新。
（五）如附表編號1 所示之印章1 枚，係屬偽造之印章，依刑法
      第219 條之規定，不問屬於犯人與否，均沒收之。又如附
      表編號2 至編號5 所示文書內所偽造之印文等，亦應依前
      開規定，不問屬於犯人與否，均沒收之。
據上論斷，應依刑事訴訟法273 條之1 第1 項、第299 條第1 項
前段、刑法2 條第1 項前段、修正前刑法第28條、刑法第216 條
、第210 條、第211 條、修正前刑法第55條、修正後刑法第74條
第1 項第1 款、刑法第219 條，判決如主文。
本案經檢察官朱立豪到庭執行職務
中　　華　　民　　國　　96　　年　　6 　　月　　22　　日
　　　　　　　　　刑事第十八庭        法　官　吳幸娥
以上正本證明與原本無異。
如不服本判決，應於判決送達後10日內，向本院提出上訴狀。
                                      書記官  洪惠玲
中　　華　　民　　國　　96　　年　　6 　　月　　22　　日
附表：
┌──┬──────────────┬───────────┬───────┐
│編號│物  品  或  文  書  名  稱  │偽造之印文、署押及數量│  備    註　　│
├──┼──────────────┼───────────┼───────┤
│ 1  │偽造「甲○○」印章          │1枚                   │刑法第217條之 │
│    │                            │                      │偽造印章      │
├──┼──────────────┼───────────┼───────┤
│ 2　│臺灣省臺北縣板橋市戶政事務所│「臺北縣板橋市戶政事務│刑法第211條之 │
│    │所核發之「甲○○」印鑑證明  │所印」公印文1 枚、「主│公文書        │
│    │                            │任陳世銘」簽名章1 枚、│              │
│    │                            │「甲○○」印文1 枚    │              │
├──┼──────────────┼───────────┼───────┤
│ 3  │遺產分割協議書              │「甲○○」印文2枚     │刑法第210條之 │
│    │                            │                      │私文書        │
├──┼──────────────┼───────────┼───────┤
│ 4  │簡土樹土地繼承人完成簽約應收│「甲○○」印文2枚     │同上　　      │
│　  │買賣總額簽收人員名冊        │                      │              │
├──┼──────────────┼───────────┼───────┤
│ 5　│被繼承人簡土樹繼承系統表1份 │「甲○○」印文2枚     │同上　　      │
└──┴──────────────┴───────────┴───────┘
附錄論罪科刑之條文：
中華民國刑法第216條
（行使偽造變造或登載不實之文書罪）
行使第 210 條至第 215 條之文書者，依偽造、變造文書或登載
不實事項或使登載不實事項之規定處斷。
中華民國刑法第210條
（偽造變造私文書罪）
偽造、變造私文書，足以生損害於公眾或他人者，處 5 年以下有
期徒刑。
中華民國刑法第211條
（偽造變造公文書罪）
偽造、變造公文書，足以生損害於公眾或他人者，處 1 年以上 7
年以下有期徒刑。
